臺灣桃園地方法院刑事判決　　　　　　　96年度訴字第1565號
公　訴　人　臺灣桃園地方法院檢察署檢察官
被　　　告　乙○○
指定辯護人　本院公設辯護人林銘宏
上列被告因強盜案件，經檢察官提起公訴（九十六年度偵字第一
○一六三號），本院判決如下：
    主    文
乙○○竊盜，處有期徒刑伍月，如易科罰金，以新臺幣壹仟元折
算壹日，減為有期徒刑貳月又拾伍日，如易科罰金，以新臺幣壹
仟元折算壹日。
    犯罪事實
一、乙○○於民國九十六年二月五日中午十二時許，騎乘車牌號
    碼ＴＥ８－８６０號輕型機車，途經桃園縣平鎮市鎮四四三巷二弄二五號金牌檳榔攤，見該處檳榔攤店員甲
    ○○需至後方倉庫拿取顧客指定之飲料，而認有機可趁，即
    基於意圖為自己不法所有之犯意，徉向該檳榔攤受雇店員甲
    ○○購買維士比飲料二瓶，趁甲○○反身進入檳榔攤後方倉
    庫拿取飲料，旋進入該檳榔攤內竊取櫃臺抽屜內現金新臺幣
    （下同）五千六百元得手後，正欲騎乘未熄火之前開機車離
    開之際，適由甲○○發覺後立即呼喊追出，並出手抓住前開
    機車把手，乙○○見狀隨即以單手撥開甲○○手臂，甲○○
    因穿著高跟鞋而重心不穩倒地，並撞擊該檳榔攤旁之牆柱，
    致受有手臂及肩膀瘀青之傷害（傷害部分未據告訴），乙○
    ○則趁隙騎乘前開機車逃逸無蹤。嗣因乙○○騎乘前開機車
    返回該檳榔攤附近徘徊並查詢該處有無裝設監視器，遭甲○
    ○記下其所騎乘機車之車牌號碼後報警處理，於九十六年四
    月六日下午三時許，為警通知乙○○前往桃園縣警察局到案
    說明，始查悉上情。
二、案經桃園縣政府警察局平鎮分局報請臺灣桃園地方法院檢察
    署檢察官偵查起訴。
    理    由
壹、程序方面：
    按被告以外之人（包括證人、鑑定人、告訴人、被害人及共
    同被告等）於審判外之陳述雖不符刑事訴訟法第一百五十九
    條之一至之四等四條之規定，而經當事人於審判程序同意作
    為證據，法院審酌該言詞陳述或書面陳述作成時之情況，認
    為適當者，亦得為證據；當事人、代理人或辯護人於法院調
    查證據時，知有刑事訴訟法第一百五十九條第一項不得為證
    據之情形，而未於言詞辯論終結前聲明異議者，視為有前項
    之同意，同法第一百五十九條之五定有明文。立法意旨在於
    傳聞證據未經當事人之反對詰問予以核實，原則上先予排除
    。惟若當事人已放棄反對詰問權，於審判程序中表明同意該
    等傳聞證據可作為證據；或於言詞辯論終結前未聲明異議，
    基於尊重當事人對傳聞證據之處分權，及證據資料愈豐富，
    愈有助於真實發見之理念，且強化言詞辯論主義，使訴訟程
    序得以順暢進行，上開傳聞證據亦均具有證據能力。經查，
    本件證人即被害人甲○○於警詢、檢察官偵訊時所為之證述
    ，雖均為證人於審判外之言詞陳述，其性質雖屬傳聞證據，
    然其警詢及偵查筆錄之內容，業經本院審理時予以提示並告
    以要旨，且經公訴人、本案被告及其指定辯護人表示意見，
    當事人已知上述筆錄乃傳聞證據，均未於言詞辯論終結前對
    該等筆錄內容異議，依前揭規定，擬制同意作為證據，且本
    院審酌該證據作成之形式，均無瑕疵，與待證事實具有關聯
    性等情況，認為以之作為本案之證據亦屬適當，是前開證據
    ，仍具有證據能力，本院自得引為判決之依據，合先敘明。
貳、實體方面：
一、被告有於上開時、地竊取財物之事實，業據被告於本院審理
    時坦認不諱，並經證人即被害人甲○○迭於警詢、檢察官偵
    訊及本院審理時證述被害情節明確，並有指認照片六幀在卷
    可稽，至被告於本院審理時雖辯稱：其僅竊得一千餘元云云
    ，然被告前於檢察官偵訊時坦認其所竊得之五千六百元均因
    吃飯及日常生活花用殆盡等詞（見偵查卷第二五頁），核與
    證人甲○○於檢察官偵訊時證稱：伊經清點後遭竊金額為五
    千六百元之情（見偵查卷第二四頁），及於本院審理時證稱
    ：損失現金五千多元乙節俱屬相符，顯見被告於檢察官偵訊
    時所供認竊得金額較為可信，是其於本院審理時翻異前詞，
    不足採信，是被告當日竊取金額為五千六百元一情，堪以認
    定。從而，本件事證明確，被告犯行堪以認定。
二、本件被告乙○○之論罪科刑，分述如下：
  (一)按刑事法上之竊盜、搶奪、強盜（或強劫）罪，其犯罪構成
    要件，雖同具不法得財之意思。但搶奪罪係乘人不備，公然
    掠取他人之財物；若行為人施用強暴、脅迫等非法方法，至
    使不能抗拒而取其財物或令其交付者，則屬強盜罪。至於竊
    盜罪，則係乘人不知，將他人支配下之財物，移入自己實力
    支配（管領）下之謂（最高法院八十三年度台上字第三○○
    八號判決意旨參照）。查本件被告係趁證人甲○○進入金牌
    檳榔攤後方倉庫拿取被告指定飲料之際，旋進入該檳榔攤櫃
    臺拿取抽屜內之現金，業經本院認定如前，則被告既係趁證
    人甲○○反身至後方倉庫而不知情況下，趁隙拿取證人甲○
    ○所管領之財物，故核被告所為，係犯刑法第三百二十條第
    一項之竊盜罪。
  (二)又按刑法第三百二十九條之規定旨在以刑罰之手段，保障人
    民之身體自由、人身安全及財產權，免受他人非法之侵害，
    以實現憲法第八條、第二十二條及第十五條規定之意旨。立
    法者就竊盜或搶奪而當場施以強暴、脅迫者，僅列舉防護贓
    物、脫免逮捕或湮滅罪證三種經常導致強暴、脅迫行為之具
    體事由，係選擇對身體自由與人身安全較為危險之情形，視
    為與強盜行為相同，而予以重罰。至於僅將上開情形之竊盜
    罪與搶奪罪擬制為強盜罪，乃因其他財產犯罪，其取財行為
    與強暴、脅迫行為間鮮有時空之緊密連接關係，故上開規定
    尚未逾越立法者合理之自由形成範圍，難謂係就相同事物為
    不合理之差別對待。經該規定擬制為強盜罪之強暴、脅迫構
    成要件行為，乃指達於使人難以抗拒之程度者而言是與強盜
    罪同其法定刑，尚未違背罪刑相當原則，與憲法第二十三條
    比例原則之意旨並無不符（司法院大法官會議解釋第六三○
    號釋文可資參照）。準此，構成刑法第三百二十九條準強盜
    罪之構成要件為竊盜或搶奪，因防護贓物、脫免逮捕或湮滅
    罪證，而當場施以強暴脅迫須達於使人難以抗拒之程度者，
    始該當該項罪責。經查：依證人甲○○於偵查中證稱：伊從
    側面抓住他機車的把手，他伸手推伊讓伊撞到騎樓的柱子，
    之後他騎乘機車跑掉，當時他沒有出言恐嚇伊，有用腳要踹
    伊，但沒有踹到，後來才伸手推伊等語（見偵查卷第二三、
    二四頁），並於本院審理時結稱：「（問：你所謂被告推你
    的動作，是指被告把你放在機車把手的手推開，還是把你整
    個人推開？）我穿高跟鞋重心本來就不穩，而且被告大力的
    推一定會跌倒，他也不可能是二隻手用力推我，因為他要趕
    著走。」、「（問：你剛才的意思是被告只是用一隻手把你
    推開？）是的。」、「（問：你撞到柱子的原因是因為重心
    不穩？）是的，因為被告推我。」、「（問：被告推你的手
    導致你往旁邊撞到房子的柱子後，你還能不能上前抓住被告
    ？）因為被告推我的時候就馬上騎走，我起來就沒有看到車
    子了。」等情（見本院九十六年十一月二十七日審判筆錄第
    六至八頁）以觀，顯然被告僅單純以單手推開證人甲○○抓
    住機車手把之手臂，證人甲○○顯因身穿高跟鞋而重心不穩
    倒地，並放棄追逐被告，被告旋即趁隙騎乘機車逃逸，是被
    告雖有當場對證人施加以強暴之不法行為，惟尚未達至使其
    難以抗拒之程度，且證人甲○○並無逮捕被告之意思，被告
    自亦無防護贓物、脫免逮捕或湮滅罪證之行為，揆諸前開司
    法院大法官會議解釋文意旨及說明，被告之行為，僅得以構
    成普通竊盜罪，而與準強盜罪之構成要件有間，是蒞庭檢察
    官認被告所為，係犯刑法第三百二十九條之準強盜罪論處，
    自有未洽，惟起訴基本社會事實同一，本院自得依法變更起
    訴法條審理判決，併此敘明。
  (二)爰審酌被告平日素行尚可，有臺灣高等法院被告前案紀錄表
    一份在卷可稽，其僅為一己之私，前往檳榔攤佯裝欲購買飲
    料，並趁證人甲○○反身進入後方倉庫取飲料之際，竊取該
    檳榔攤櫃臺內現金，任意侵害他人所有權，絲毫無尊重他人
    財產權之觀念，並考及社會治安所生危害之程度，所竊財物
    之價值，惟其犯後坦承犯罪，態度良好，並與證人甲○○達
    成和解，有和解書一份存卷可參等一切情狀，量處如主文所
    示之刑，並諭知易科罰金之折算標準，以示懲儆。
  (三)末以被告犯罪時間在九十六年四月二十四日以前，查無中華
    民國九十六年罪犯減刑條例所定不予減刑之情形，應依同條
    例第二條第一項第三款之規定減其宣告刑二分之一，故減為
    有期徒刑二月又十五日，並依同條例第九條諭知易科罰金之
    折算標準。
據上論斷，應依刑事訴訟法第二百九十九條第一項前段、第三百
條，刑法第三百二十條第一項、第四十一條第一項前段，刑法施
行法第一條之一第一項、第二項前段，中華民國九十六年減刑條
例第二條第一項第三款、第七條、第九條，判決如主文。
本案經檢察官鍾雅蘭到庭執行職務。
中　　華　　民　　國　　96　　年　　12　　月　　11　　日
　　  　　　　　　　  臺灣桃園地方法院刑事第四庭
                        審判長法  官  黃斯偉
                              法  官  蘇昭蓉
                              法  官  陳可薇
以上正本證明與原本無異。
如不服本判決，應於判決送達後十日內向本院提出上訴狀（應附
繕本），上訴於臺灣高等法院。
                              書記官  陳青瑜
中　　華　　民　　國　　96　　年　　12　　月　　17　　日
附錄本案論罪科刑法條全文：
刑法第三百二十條第一項
意圖為自己或第三人不法之所有，而竊取他人之動產者，為竊盜
罪，處五年以下有期徒刑、拘役或五百元以下罰金。
